【裁判字號】    90,訴,543
【裁判日期】    900626
【裁判案由】    清償債務
【裁判全文】
臺灣桃園地方法院民事判決  九十年度訴字第五四三號
    原      告  新竹國際商業銀行股份有限公司
    法定代理人  辛○○
    送達代收人  壬○○
    訴訟代理人  甲○○
    被      告  丙○○
 ?
                乙○○
                丁○○
                己○○
                癸○○
                戊○○
                庚○○
右當事人間清償債務事件，本院判決如左：
    主    文
被告應連帶給付原告新台幣貳佰玖拾肆萬肆仟零肆拾貳元，及自民國八十八年三月十
一日起至清償日止，按年息百分十一計算之利息，並自民國八十八年四月十一日起至
清償日止，逾期六個月以內者，按上開利率百分之十，超過六個月以上者，按上開利
率百分之二十計算之違約金。
訴訟費用由被告連帶負擔。
    事     實
甲、原告方面：
一、聲明：如主文所示。
二、陳述：被告丙○○於民國八十五年九月十日向原告貸款借得新台幣（下同）三百
    三十七萬元（期限自八十五年九月十日起至八十七年九月十日止），由其餘被告
    任連帶保證人，與原告訂立借據，依上開約定，被告應按期於每月十日繳息乙次
    ，若滯納一次即喪失分期償還之權利，應將所欠借款一次清償，利息按年利率百
    分之十一按月計付，逾期六個月以內，按上開利率百分之十加付違約金，又逾期
    超過六個月以上者，另按上開利率百分之二十加付違約金，詎借款人對本件借款
    未於八十七年九月十日到期後一次清償，被告即應連帶償還，經原告催討亦僅繳
    納本金四十二萬五千九百五十八元、利息十八萬五千三百五十元，尚欠本金二百
    九十四萬四千零四十二元，爰依民法消費借貸及連帶保證法律關係提起本件訴訟
    。
三、對被告丁○○抗辯所為之陳述：
（一）、依金融實務運作程序，貸款作業程序皆是借款人有資金之需求而後向銀行申
        貸，銀行依相關之法令規範及當時客觀環境經徵信程序後始予以貸放，依民
        法第一百五十三條第一項規定，當事人互相表示意思一致者，無論其為明示
        或默示，契約即為成立，被告丁○○於事後擅言係因原告銀行為不實之估價
        致使被告等誤信而購買，並辦理抵押貸款，而負擔巨額之債務及利息云云，
        依契約自由原則，其主張顯無理由，實不足採。
（二）、又抵押權人依拍賣抵押物裁定聲請強制執行抵押物以期先實現部分債權與提
        起本案訴訟確定債權之程序並無先後順序之限制，被告丁○○認原告已執行
        拍賣抵押物程序中，再提起本訴，有違誠信原則云云，實對法律有所誤解。
（三）、再依民事訴訟法第二百七十七條之規定，當事人主張有利於己之事實者，就
        其事實有舉證之責任，本件被告丁○○之主張並未依上開規定負舉證責任，
        其主張自不足採信，又其對於在借據上「丁○○」之簽名及蓋章為其所自為
        並不否認，自當負連帶保證責任。
四、證據：提出借據、放款客戶往來明細表、催收款項客戶往來明細表、轉帳支出傳
    票、戶籍謄本等為證。
乙、被告丁○○方面：被告丁○○未於言詞辯論期日到場，惟其提出之書狀聲明陳述
    略以：
一、聲明：原告之訴駁回。
二、陳述：
（一）、按行使權利，應依誠實及信用方法，民法第一百四十八條第二項定有明文，
        本件貸款辦理之初，即由於原告之不實超估抵押品價值，高達一億二千萬元
        ，致使被告誤信而購買之，並辦理抵押貸款，而負擔鉅額之債務及利息，過
        於沈重，且系爭債務已實施抵押權拍賣抵押物中，再提起本訴，有違誠信原
        則，即屬不當。
（二）、又本件借貸關係請求權係依據原告事先印妥之定型化契約，在當時原告提出
        要被告簽名時，為金額及利息均未記載之空白契約，事後才由原告任意填寫
        ，使被告本無連帶之本意，而原告竟將其設計成連帶債務，自始即存心不良
        ，原告此種利用定型化契約，故陷當事人負擔連帶債務之不法作為，應屬違
        背公序良俗，依民法第七十二條之規定，其法律行為無效，自不得請求被告
        給付。
丙、被告丙○○、乙○○、己○○、癸○○、戊○○、庚○○方面：
    被告丙○○、乙○○、己○○、癸○○、戊○○、庚○○均未於言詞辯論期日到
    場，亦未提出準備書狀作何聲明或陳述。
    理    由
一、本件被告丙○○、乙○○、己○○、癸○○、戊○○、庚○○、丁○○未於言詞
    辯論期日到場，核無民事訴訟法第三百八十六條各款所列情形，爰依原告聲請，
    准為一造辯論判決。
二、原告主張之事實，業據其提出與所述相符之借據、放款客戶往來明細表、催收款
    項客戶往來明細表、轉帳支出傳票各乙紙為證，且因被告丙○○、乙○○、己○○、癸○○、戊○○、庚○○對於原告主張之事實，已於相當時期受合法之通知
    ，有本院送達證書六紙為證，而於言詞辯論期日不到場，亦未提出書狀爭執，依
    民事訴訟法第二百八十條第三項、第一項之規定，視同自認，應認原告對被告丙○○、乙○○、己○○、癸○○、戊○○、黃春人等六人主張堪信為真實。
三、至被告丁○○固辯稱，本件貸款辦理之初，因原告不實超估抵押品，致伊誤信購
    買之，並辦理抵押貸款，而負擔鉅額之債務及利息，且系爭債務已實施抵押權拍
    賣抵押物中，再提起本訴，有違誠信原則，又本件借貸關係請求權係依據原告事
    先印妥之定型化契約，原告提出要求被求告簽名時，為金額及利息均未記載之空
    白契約，事後才由原告任意填寫，使被告本無連帶之本意，而原告竟將其設計成
    連帶債務，自始即存心不良，故陷當事人負擔連帶債務之不法作為，應屬違背公
    序良俗，依民法第七十二條之規定，其法律行為無效云云。
四、惟按當事人主張有利於己之事實，應負舉證責任，民事訴訟法第二百七十七條定
    有明文，查被告丁○○辯稱，原告有不實超估抵押物價值及原告提出要求被求告
    簽名時，為金額及利息均未記載之空白契約，事後才由原告任意填寫，使被告本
    無連帶之本意，而原告竟將其設計成連帶債務，有違公序良俗云云，俱未舉證以
    實其說，自難遽加信憑，且抵押權人依拍賣抵押物裁定聲請強制執行抵押物以期
    先實現部分債權與提起本案訴訟確定債權之程序並無先後順序之限制，是被告丁○○認原告已執行拍賣抵押物程序中，復提起本訴，有違誠信原則云云，尚無足
    採。
五、從而，原告本於消費借貸及連帶保證法律關係請求被告連帶給付原告二百九十四
    萬四千零四十二元，及自八十八年三月十一日起至清償日止，按年息百分十一計
    算之利息，並自民國八十八年四月十一日起至清償日止，逾期六個月以內者，按
    上開利率百分之十，超過六個月以上者，按上開利率百分之二十計算之違約金，
    為有理由，應予准許。
六、據上論結，原告之訴為有理由，依民事訴訟法第三百八十五條第一項前段、第八
    十五條第二項，判決如主文。
中      華      民      國    九十    年      六      月    二十六    日
                                        臺灣桃園地方法院民事第一庭
~B法      官  林信旭
右為正本係照原本作成
如對本判決上訴須於判決送達後廿日內向本院提出上訴狀
中      華      民      國    九十      年      六      月  二十六     日
~B書  記  官  陳美年


司法院資訊處製作；財團法人民間司法改革基金會備份。
